臺北高等行政法院判決
　　　　　　　　　　　　　　　　　　 93年度訴字第01004號
　　　　　　　　　　　　　　　.
原　　　告　甲○○
被　　　告　財政部臺灣省北區國稅局
代　表　人　許虞哲（局長）
訴訟代理人　丙○○
　　　　　　乙○○
　　　　　　丁○○
上列當事人間因綜合所得稅事件，原告不服財政部中華民國93年
1月29日台財訴字第0920068287號訴願決定（案號：第00000000
號），提起行政訴訟。本院判決如下：
　　主  文
訴願決定及原處分（復查決定）關於漏報其他所得罰鍰部分均撤
銷。
原告其餘之訴駁回。
訴訟費用由原告負擔3分之2，餘由被告負擔。
　　事  實
一、事實概要：原告民國（下同）88年度綜合所得稅結算申報時
    ，漏報利息及其他等所得計新台幣（下同）1,224,964元，
    漏繳所得稅額98,484元，違反所得稅法第71條第1項規定，
    案經被告所屬中壢稽徵所查得，補徵稅額164,860元，並依
    同法第110條第1項規定，以91年3月22日91年度財綜所字第
    Ｚ0000000000000號處分書處以罰鍰45,100元，原告不服，申
    請復查，經被告以92年9月17日北區國稅法2字第0920031568
    號復查決定，維持原核定，提起訴願，亦遭決定駁回，遂向
    本院提起行政訴訟。
二、兩造聲明：
  (一)原告聲明：訴願決定及原處分均撤銷。
　(二)被告聲明：駁回原告之訴。
三、兩造之爭點：
  原告主張與配偶張淑貞均屬私立聖德幼稚園聘任員工，並非負
  責人，且該幼稚園依法免納所得稅，被告所為補稅及罰鍰處分
  ，顯有違誤，是否可採？
　(一)原告主張：
    1.依所得稅法第4條第1項第13款明定：「教育、文化、公益
      、慈善機關或團體符合行政院規定標準者，其本身所得及
      其附屬作業組織之所得免納所得稅」及同法第11條第4項
      更明定：「本法稱教育、文化、公益、慈善機關或團體係
      以合於民法總則社團及財團之組織或依其他關係法令經向
      主管機關登記或立案成立者為限」，查桃園縣私立聖德幼
      稚園原由天主教桃園區藍澤民主教及賴利華神父（均為義
      大利籍）以個人名義於63年7月1日組成聖心幼稚園，董事
      會備齊完全合於民法總則所規定之各項條件及資料，於同
      年7月30日以聖心字第010號呈奉主管機關桃園縣政府於同
      年8月15日以桃府教國字第64146號函准予登記立案至今，
      足證桃園縣私立聖德幼稚園確係以完全符合民法總則公益
      社團及財團組織而成，並經主管機關桃園縣政府准予合法
      登記在案，完全符合所得稅法第4條第1項第13款及第11條
      第4項免稅之規定至為明確，且聖德幼稚園因前在中壢市
      設有同名幼稚園，經桃園縣政府63年9月3日桃府教國字第
      74652號函准予更改為桃園縣私立聖母聖心幼稚園，復因
      聖心與友園聖心同名，再經桃園縣政府71年7月30日71府
      教國字第93192號准予更改為聖德幼稚園，另桃園縣政府
      71年8月12日71府教國字第100460號函謂：「貴園更名後
      印信啟用報備表准予備查」，因而益證私立聖德幼稚園有
      獨立之名稱及獨立之專用印信，顯係獨立之法人，與台灣
      省天主教會新竹教區毫無關聯，然被告竟誤將私立聖德幼
      稚園與台灣省天主教會新竹教區混為一體，誤認並非獨立
      之法人而依法應申報課徵綜合所得稅，顯有違誤。
    2.查桃園稅捐稽徵處中壢分處73年7月6日73桃稅壢肆字第
      21731號函「核准私立聖德幼稚園所得免稅，團長張淑貞
      70年度綜合所得稅未申報核定補徵稅款已予註銷，主張本
      年度亦應免稅」係依據所得稅法第11條第4項及同法第4條
      第1項第13款之規定，其所得應予免稅，按私立聖德幼稚
      園在前已說明既係完全合乎民法總則公益社團及財團組織
      ，並經主管機關桃園縣政府核准登記而成立，自係獨立之
      法人，在相關所得稅法未修改及廢止前，自應永久受免納
      所得稅之合法保護，否則稅捐機關不依法行政，任意課稅
      ，則納稅義務人之權益將被其剝奪無存。
    3.次按原告於73年4月27日以（73）德貞字第360號函覆桃園
      縣稅捐稽徵處中壢分處73桃稅壢肆字第09998號函謂：「
      董事會屬立案條件之一，故立案後『桃園縣平鎮鄉私立聖
      德幼稚園』合由本園董事會負責，其章程與董事會名冊業
      經桃園縣政府72年11月3日府教國字第134291號函送貴分
      處」，桃園縣政府90年7月12日（90）府教特字第132134
      號函稱：「第8屆董事會名單：董事長夏樹友，教育董事
      蘇元才、甲○○、丁孟俠，董事胡水松等5名，本屆任期
      自90年7月5日至93年7月4日」。聖德幼稚園92年5月28日
      （92）德貞字第669號函致被告所屬中壢稽徵所稱：「貴
      所誤植本園負責人為甲○○在前，今來函更正為張淑貞誤
      植在後，田、張二員均屬本園聘任員工，何故擅冠其為負
      責人？」，及私立聖德幼稚園93年7月26日致中壢稽徵所
      函亦稱：「為誤植本園長張淑貞，請更正為本園董事長夏
      樹友」，且教育部88年9月3日台（88）國字第88104370號
      函釋略以：「私立幼稚園之負責人乃幼稚園之代表，其地
      位相當於設有董事會幼稚園之董事長，依法代表幼稚園負
      責有關事宜」，凡此益證私立聖德幼稚園之負責人決非張
      淑貞，更非原告，僅為被聘任之職員而已，況依所得稅法
      第4條第2款亦規定：「托兒所、幼稚園、國民小學、國民
      中學、私立小學及私立初級中學之教職員薪資免納所得稅
      」就此而言，張淑貞或原告均無個人所得，因而無論該幼
      稚園應否課稅，均與原告無關，然被告竟先令原告補稅後
      又令張淑貞補稅，均無所據。
　(二)被告主張：
    1.本稅部分：
      (1)本件原告88年度綜合所得稅結算申報時，漏報利息及其
        他等所得計1,224,964元，案經被告所屬中壢稽徵所查
        得，除併計其當年度綜合所得總額外，並核定其綜合所
        得總額為1,890,645元，淨額為1,377,145元，補徵稅額
        為164,860元，揆諸相關規定，並無不合，請予維持。
      (2)原告提示桃園縣政府63年8月15日桃園縣政府63年8月15
        日桃府教國字第64146號函及桃園縣稅捐處中壢分處73
        年7月6日桃稅壢肆字第21731號2函主張該幼稚園符合相
        關法令之免稅規定乙節。然查該2函，桃園縣政府係為
        核准立案，而桃園縣稅捐處中壢分處函復該幼稚園免稅
        ，係因其時附設於財團法人台灣省天主教會新竹教區天
        主堂，但經被告所屬中壢稽徵所針對該幼稚園是否符合
        所得稅法第4條第1項第13款之規定，向該幼稚園前所附
        設之財團法人臺灣省天主教會新竹教區函詢，經該財團
        法人於91年10月22日（91）堂新發字第078號函覆：「
        該園並未附屬其法人幼稚園稅務系統申報。」且該幼稚
        園當年度又未依所得稅法第71條之1第3項規定辦理結算
        申報（被告所屬中壢稽徵所92年4月30日北區國稅中壢2
        字第0920027841號函復），是該園88年度並未符合民法
        總則之公益社團或財團之事實。又原告雖主張該園乃是
        依所得稅法第4條第1項第13款等規定完成組織規章而設
        立之幼稚園，惟原告並未檢附其他有關主管機關核准依
        所得稅法第4條第1項第13款等規定完成組織規章設立之
        相關資料供核，是原告之主張委不足採，併予陳明。
      (3)原告主張其與其配偶張淑貞均屬聖德幼稚園聘任員工，
        並非負責人，聖德幼稚園乃是依所得稅法第4條第1項第
        13 款等規定完成組織規章而設立之幼稚園，依法免納
        所得稅乙節。經查依執行業務暨其他所得稅籍資料維護
        檔，原告之配偶張淑貞係為私立聖德幼稚園設立登記之
        負責人，是原告之主張委不足採。
    2.罰鍰部分：
      本件原告88年度所得稅結算申報時，漏報利息及其他等所
      得計1,224,964元，漏報所得稅額98,484元，案經被告所
      屬中壢稽徵所查得，依相關規定裁處罰鍰45,100元，並無
      不合。
    3.本件私立聖德幼稚園是否免納所得稅，依桃園縣政府92
      年3月21日府教特字第0920057911號函該幼稚園為已完成
      宗教類財團法人登記之教會組織所附設之私立幼稚園，如
      未另行依相關法律取得法人資格者，自非獨立之法人。該
      幼稚園原符合所得稅法第4條第1項第13款之免稅規定，惟
      函詢該幼稚園原附屬之財團法人台灣省天主教會新竹教區
      （該幼稚園係屬教區平鎮鄉貿易七村天主堂附設之幼稚園
      ）。該幼稚園並未附屬於該法人幼稚園稅務系統申報，該
      幼稚園未符合民法總則之公益社團或財團之事實，應由所
      得人按其他所得依法申報課徵綜合所得稅。
    4.原告提示桃園縣稅捐處中壢分處73年7月6日桃稅壢字第
      21731號函核准私立聖德幼稚園所得免稅，園長張淑貞70
      年度綜合所得稅未申報核定補徵稅款已予註銷，主張本年
      度亦應免稅乙節，查該幼稚園以後年度綜合所得稅是否免
      稅，須逐年將收入費用併其所附屬之財團法人辦理結算申
      報，由稽徵查核認定，是否符合教育文化公益慈善機關或
      團體免納所得稅適用標準，並非永久可適用免稅。該幼稚
      園本年度單獨設帳，並未併原附屬之財團法人台灣省天主
      教會新竹教區辦理申報所得稅，且另查調該教區本年度機
      關或團體及作業組織結算申報書第2頁附屬作業組織名稱
      未列報該幼稚園，故該幼稚園不符合免稅規定，原核定並
      無不合。
　　理  由
一、本件原告起訴後，被告之代表人已由林吉昌更換為許虞哲，
    被告新代表人許虞哲具狀聲明承受訴訟，於法有據，應予准
    許。
二、按「左列各種所得，免納所得稅：一、：：：十三、教育、
    文化、公益、慈善機關或團體，符合行政院規定標準者，其
    本身之所得及其附屬作業組織之所得。」、「本法稱教育、
    文化、公益、慈善機關或團體，係以合於民法總則公益社團
    及財團之組織，或依其他關係法令，經向主管機關登記或立
    案者為限。」「納稅義務人應於每年2月20日起至3月底止，
    填具結算申報書，向該管稽徵機關，申報其上1年度內構成
    綜合所得總額或營利事業收入總額之項目及數額，以及有關
    減免、扣除之事實，並應依其全年應納稅額減除暫繳稅額、
    尚未抵繳之扣繳稅額及可扣抵稅額，計算其應納之結算稅額
    ，於申報前自行繳納。…」「納稅義務人已依本法規定辦理
    結算申報，但對依本法規定應申報課稅之所得額有漏報或短
    報情事者，處以所漏稅額2倍以下之罰鍰。」分別為行為時
    所得稅法第4條第1項第13款、第11條第4項、第71條第1項及
    第110條第1項所明定。次按「不符合所得稅法所得稅法第4
    條第1項第13款免稅規定之幼稚園、托兒所，原則上應以向
    目的事業主管機關申請立案登記之創辦人為所得人……經營
    權及所有權經查明另有實際所得人者，應視個案情形，以實
    際所得人為課稅主體，按其實際經營期間課徵所得稅。四、
    前述幼稚園……之所得，應以其所收學雜費等減除成本及必
    要費用後之餘額，由所得人按其他所得依法申報課徵綜合稅
    所得稅。」分別為財政部87年8月19日台財稅第871959919號
    函所明釋。上開函釋，係財政部基於職權就私立幼稚園之所
    得其課稅主體之認定標準所為釋示，未逾越法律規定，應可
    適用。
三、本件原告88年度綜合所得稅結算申報時，漏報利息及其他等
    所得計1,224,964元，漏繳所得稅額98,484元，違反所得稅
    法第71條第1項規定，案經被告所屬中壢稽徵所查得，補徵
    稅額164,860元，並依同法第110條第1項規定，處以罰鍰45,
    100元，原告不服，循序申請復查，提起訴願，均決定遭駁
    回，復起訴主張其與配偶張淑貞均屬私立聖德幼稚園聘任員
    工，並非負責人，且該幼稚園依法免納所得稅，被告所為補
    稅及罰鍰處分，顯有違誤，詳如其起訴狀事實欄所載理由等
    語。
四、查原告88年度綜合所得稅結算申報，計漏報利息所得及其配
    偶張淑貞取自私立聖德幼稚園之其他所得合計1,224,964元
    ，關於漏報利息所得168,489元部分，原告並未爭執，僅就
    其配偶取自私立聖德幼稚園之其他所得1,056,475元部分起
    訴主張其與配偶均非該幼稚園之負責人，且該幼稚園依法免
    納所得稅，不應對其補稅裁罰云云。惟查私立聖德幼稚園並
    未附屬財團法人台灣省天主教會新竹教區，亦未向所在地之
    地方法院辦理財團法人登記，此為原告所不否認，並有上開
    新竹教區91年10月22日（91）堂新發字第078號函附卷可稽
    ，又原告之配偶張淑貞為私立聖德幼稚園之負責人，此亦有
    該幼稚園使用帳簿申請登記驗印報告單及執行業務暨其他所
    得稅籍資料維護檔分別附本院行政訴訟卷及原處分卷可憑，
    原告亦始終未提出其合於民法總則公益社團及財團組織之資
    料供核，所提示之桃園縣稅捐稽徵處中壢分處73年7月6日73
    桃稅壢肆字第21731號就有關私立聖德幼稚園之所得免稅之
    函示，業經被告所屬中壢稽徵所以書面重新向財團法人台灣
    省天主教會新竹教區函查結果如上所述而不應再予援用，從
    而被告將原告之配偶取自私立聖德幼稚園之其他所得1,056,
    475元，併計其當年綜合所得為1,890,645元，淨額為1,377,
    145元，補徵稅額164,860元，揆諸首揭規定及說明，自無不
    合，訴願決定，予以維持，亦無不妥，此部分原告起訴意旨
    ，非有理由，應予駁回。
五、至於罰鍰部分，其中漏報取自銀行之利息所得168,489元，
    被告據以裁罰，原告對此部分之罰鍰處分及訴願決定，亦未
    為爭執，自均應予維持。至於原告因信賴前述桃園縣稅捐稽
    徵處中壢分處73年7月6日73桃稅壢肆字第21731號之公文書
    函示意旨，而漏未將其配偶取自私立聖德幼稚園之其他所得
    1,056,475元一併申報為該年度綜合所得，尚難認有故意、
    過失，故被告就此部分之裁罰處分，自屬可議，訴願決定，
    未予糾正，亦有疏略，原告執以指摘，非無理由，自應由本
    院將此部分之訴願決定及原處分均予撤銷，由被告另為適法
    處分，以昭折服，並資適法。
六、據上論結，本件原告之訴為一部有理由，一部無理由，依行
    政訴訟法第104條、民事訴訟法第79條，判決如主文。
中　　華　　民　　國　　94　　年　 　5　　月　　3　　 日
            第 三 庭 審 判 長　 法    官  王立杰
                              　法    官  胡方新
                              　法    官  黃本仁
上為正本係照原本作成。
如不服本判決，應於送達後二十日內，向本院提出上訴狀並表明
上訴理由，如於本判決宣示後送達前提起上訴者，應於判決送達
後二十日內補提上訴理由書（須按他造人數附繕本）。
中　　華　　民　　國　　94　　年　 　5　　月　　5　　 日
            　　  　　　　  　　書 記 官  姚國華
